臺灣屏東地方法院民事裁定　　　　　　100年度監宣字第132號
聲　請　人　胡婉君
相　對　人　林明琴
上列聲請人聲請監護宣告事件，本院裁定如下：
    主  文
宣告林明琴（女、民國○○年○ 月○ 日生、身分證統一編號：Ｚ000
000000號）為受監護宣告人。
選定胡婉君（女、民國○○年○ 月○○日生、身分證統一編號：Ｚ000
000000號）為受監護宣告之人林明琴之監護人。
指定林俊志（男、民國○○年○○月○○日生、身分證統一編號：Ｚ000
000000號）為會同開具財產清冊之人。
聲請費用新臺幣壹仟元由受監護宣告之人負擔。
    理  由
一、聲請意旨略以：聲請人胡婉君之母親即相對人林明琴（女，
    民國○○年○ 月○ 日生，身分證統一編號：Ｚ000000000號，住
    屏東縣潮州鎮○○里○○路5 號）因罹患中度智能障礙及精
    神分裂症等病症，雖經延醫診治仍無起色，已至不能處理自
    己事務之程度，為此依民法第14條之規定，聲請宣告相對人
    為受監護宣告人等語。
二、聲請人主張上開各情，業據其提出戶口名簿影本、中華民國
    身分證影本、殘障手冊影本、玉里榮民醫院診斷證明書等件
    為證，並經本院囑託臺灣花蓮地方法院法官前往玉里榮民醫
    院，於鑑定人吳家樑醫師前點呼相對人，並詢問其姓名、年
    籍等問題，其僅能回答名字，其他問題答非所問或未有回應
    。另就相對人之精神及心智狀況訊問鑑定人，經鑑定人鑑定
    結果，認相對人自21歲結婚後開始出現情緒起伏大、語無倫
    次、遊蕩及破壞行為，24歲時被診斷有精神疾病合併智能不
    足，長期於精神醫療機構就診、住院。評估結果顯示，個案
    言談混亂，認知功能有明顯退化，評估過程中多答非所問，
    定向感、注意力、記憶力及語文能力與相同年齡及教育程度
    的受測者相比，皆落於缺損範圍；金錢管理及生活功能方面
    ，個案在辨識現行貨幣上有困難，數字運算、問題解決及判
    斷等能力亦有明顯障礙，無法處理財務及日常事務，基本生
    活自理亦須他人督促亦須他人督促、協助。本次測驗結果與
    病房觀察、病歷資料等訊息一致性高，故此評估應具中上可
    信度。綜上評估，個案經診斷為精神分裂症，整體認知功能
    有明顯退化，對於問話難切題回應，對於金錢管理能力顯有
    不足，然在數字運算、問題解決及判斷上已有明顯障礙，無
    法獨立處理個人財務問題，日常生活亦須他人協助，為意思
    表示或受意思表示或辨識其意思表示效果之能力顯有不足，
    無證據顯示有回復可能性等情，有臺灣花蓮地方法院100 年
    10 月20 日訊問筆錄、行政院國軍退除役官兵輔導委員會玉
    里榮民醫院100 年10月31日玉醫醫字第1000010162號函附之
    精神鑑定報告書1 份在卷可憑。本院綜合上開勘驗結果及鑑
    定人之意見，認相對人確因精神障礙，致不能為意思表示或
    受意思表示之程度，故聲請人聲請對相對人為監護之宣告，
    為有理由，應予准許。
三、按受監護宣告之人應置監護人；法院為監護之宣告時，應依
    職權就配偶、四親等內之親屬、最近一年有同居事實之其他
    親屬、主管機關、社會福利機構或其他適當之人選定一人或
    數人為監護人，並同時指定會同開具財產清冊之人；法院選
    定監護人時，應依受監護宣告之人之最佳利益，優先考量受
    監護宣告之人之意見，審酌一切情狀，並注意下列事項：一
    、受監護宣告之人之身心狀態與生活及財產狀況。二、受監
    護宣告之人與其配偶、子女或其他共同生活之人間之情感狀
    況。三、監護人之職業、經歷、意見及其與受監護宣告之人
    之利害關係。四、法人為監護人時，其事業之種類與內容，
    法人及其代表人與受監護宣告之人之利害關係，修正後之民
    法第1110條、第1111條第1 項、第1111條之1 定有明文。
四、本院審酌聲請人胡婉君為相對人之女，最近親屬即相對人之
    姊妹林明珠、林明花、林明月亦同意由胡婉君擔任相對人之
    監護人，是由胡婉君負責護養及照顧相對人並管理其財產，
    應能符合相對人之最佳利益，爰選定胡婉君為監護人。另依
    上開規定，法院於選定監護人時，應同時指定會同開具財產
    清冊之人，及依民法第1113條準用同法第1099條之規定，監
    護開始時，監護人對於受監護人之財產，應依規定會同遺囑
    指定、當地直轄市、縣（市）政府指派或法院指定之人，於
    2 個月內開具財產清冊，並陳報法院。為使胡婉君得於期限
    內開具財產清冊並陳報法院，並衡酌林俊志係相對人之女婿
    ，平日亦會協助處理相對人事務，爰併指定林俊志為會同開
    具財產清冊之人。
五、依民事訴訟法第608 條第1 項，非訟事件法第24條第1 項，
    裁定如主文。
中    華    民    國   100    年    11    月    18    日
                        家事庭  法  官  張以岳
以上正本係照原本作成。
如不服本裁定關於選定監護人及指定會同開具財產清冊之人等部
分，應於送達後10日內向本院提出抗告狀，並繳納抗告費新臺幣
1,000元；其餘關於宣告監護之部分，不得抗告。
中    華    民    國   100    年    11    月    18    日
                                書記官  胡世瑩